【裁判字號】    99,重訴,275
【裁判日期】    990827
【裁判案由】    返還價金等
【裁判全文】
臺灣臺中地方法院民事判決  99年度重訴字第275號
原      告  瑩隆光電股份有限公司
法定代理人  乙○○
訴訟代理人  林開福律師
複代理人    張宏銘律師
被      告  奧偉電子股份有限公司
法定代理人  甲○○○
當事人間給付借款事件，本院於99年8月13日言詞辯論終結，判
決如下：
    主    文
被告應連帶給付原告新臺幣伍佰貳拾捌萬玖仟肆佰貳拾貳元、美
金壹拾貳萬玖仟零玖拾元整，及其中新臺幣貳佰萬元整自民國
九十七年七月二十三日起、新臺幣壹拾壹萬壹仟肆佰零貳元整
自民國九十八年六月二十七日起、新臺幣壹佰伍拾捌萬伍仟捌
佰陸拾元整自民國九十八年十一月十六日起、新臺幣壹佰伍拾
捌萬伍仟捌佰陸拾元整自民國九十八年十二月一日起新臺幣陸
仟參佰元整自民國九十八年十一月六日起、美金壹拾壹萬柒仟
陸佰元整自民國九十七年二月一日起、美金壹萬壹仟肆佰玖拾
元整自民國九十八年六月二十七日起，均至清償日止，按年息百
分之五計算之利息。
訴訟費用新臺幣玖萬仟玖佰陸拾壹元由被告負擔。
本判決於原告公司以新臺幣佰壹拾萬元供擔保後，得假執行。
    事    實
甲、程序方面
一、按當事人得以合意定第一審管轄法院。但以關於由一定法律
    關係而生之訴訟為限。前項合意，應以文書證之。民事訴訟
    法第24條定有明文。本件兩造所簽訂之「AW-CM1000」買賣
    契約書第5條約定因該合約所生權利義務的相關訴訟，同意
    以臺灣臺中地方法院為管轄法院，揆諸上開規定，本院就系
    爭訴訟自為有管轄權法院，合先敘明。
二、又本件被告公司法定代理人未於言詞辯論期日到場，核無民
    事訴訟法第386條所列各款情形，應依原告公司之聲請，由
    其一造辯論而為判決。
乙、實體方面：
壹、原告公司起訴主張：
一、被告公司應返還原告公司所給付之買賣價金美金117,600元
    及新臺幣2,000,000元：
（一）緣兩造於民國97年1月28日簽訂「AW-CM1000買賣契約書」
      （下稱係爭契約），由原告公司向被告公司購買10,000組
      「AW-CM1000」商品（車用導航機電路板及軟體），兩造
      並同時簽訂合作意向備忘契約。
（二）按「甲方(即原告公司)同意自本合約簽訂日起，於三日內
      以電匯方式支付總價金百分之二十。待乙方（被告公司）
      確認無誤後，始提供關於商品之相關技術資料，並協助甲
      方進行車用產品開發。」、「甲方擬於5個月內完成第一
      批產品之組裝與測試，如測試結果符合雙方對於產品品質
      的共同要求，甲方應向乙方再下至少10,000單位之訂單。
      在此條件下，乙方願授與甲方在車用電腦範圍內乙方產品
      之獨家使用權」係爭契約第五條第一項、合作意向備忘契
      約第一條分別定有明文。
（三）查，原告公司於係爭契約簽訂後，隨即依上開約定於97年
      1月31日電匯支付百分之二十價金（加上營業稅5%）共美
      金117,600元予被告公司。又被告公司雖未依約交貨，但
      表示資金調度需求，請原告公司再行給付部分價金新臺幣
      2,00 0,000元。是以，原告公司遂於97年7月22日再次匯
      款新臺幣2,000,000元予被告公司。且查，依上開兩造合
      意之契約條款約定，被告公司應於收到原告公司給付百分
      之二十之買賣價金後，立即履行上開「提供關於該商品之
      相關技術，並協助進行車用產品開發」之契約義務，並於
      五個月內完成產品供原告公司組裝及測試。
（四）惟查，被告公司於97.1.31收到原告公司電匯之美金117,6
      00元價款後，並未依上開係爭契約條款履行「提供關於該
      商品之相關技術，並協助進行車用產品開發」之義務；甚
      至，迄今仍無法交付係爭契約商品予原告公司。期間，原
      告公司雖一再催告被告公司履行，然被告公司均置之不理
      。查被告公司已於98.8.31辦理停業，顯見被告公司已無
      履行係爭契約之能力，陷於給付不能。是以，原告公司自
      得依民法第226條、第256條及第259條之規定，以本起訴
      狀繕本之送達作為解除係爭買賣契約之意思表示。
（五）綜上，被告公司應返還原告公司所給付之貨款價金美金
      117,600元及新臺幣2,000,000元，暨自受領時起之利息。
二、被告公司應給付委任原告公司代為採購原料所支出之必要費
    用美金11,490元及新臺幣3,289,422元，暨自支出時起之利
    息：
（一）查98年間被告公司向原告公司表示，因其取有來自巴西之
      訂單，需委任原告公司代為購買原料。被告公司並於98年
      4月27日以電子郵件方式，委任原告公司採購以下原料及
      數量：
１、向艾爾科技公司購買：(1)「50KYAPAD001 JME-1301A」黑色
    鍵盤，700組，單價美金6.2元，總價美金4,340元、(2)聚合
    物鋰電池組(含保護板、線材、接頭)，500組，（按:訂購單
    為600組，嗣被告公司指示更改為500組），單價美金10.3元
    ，總價美金5150元、(3)聚合物鋰電池開模費用，一式，總價
    美金2000元。
２、向科準科技股份有限公司購買：(1)「63PT471208BG DDR2128
    *8 BGA」，3040件，單價1.2美元，總價3,648美元、(2)購買
    「63K9LBG08U0MPCB0 SAMSUNG NAND FLASH 4G Byte」，
    1000件，單價美金7.2元，總價美金7200元（按:後因科準公
    司表示已無NANA FLASH商品可供出售，原告公司遂轉向泓基
    電子股份有限公司購買，數量仍為1000件，單價為美金11元
    ，總價美金11,000元）。
３、向臺灣瑞普有限公司購買「SLIMLINE LEAD FREE 1206SLO-B
    LO 3A」，2,000件，單價新臺幣3元，含稅總價新臺幣6,300
    元。
（二）原告公司受被告公司委任後，隨即代為購買上開原料，並
      均已代為給付廠商貨款：(1)98.6.26匯款美金11,490元（
      4340＋515 0＋2000＝11490）予艾爾公司；(2)98年6月26
      日匯款新臺幣111,402元予科準科技股份有限公司；(3)98
      年11月15日、98年11月30日分別各給付新臺幣1,585,860
      ，共計新臺幣3,171,720元予泓基電子股份有限公司；(4)
      98.11.05給付新臺幣6300元予臺灣瑞普有限公司（按該次
      原告公司另自行購買3000件供自用，是以原告公司給付
      15750元中，代被告公司支付之金額為6000*1.05＝6300元
      ），總計原告公司受委任代被告購買原料總計支付之費用
      為美金11,490元及新臺幣3,289,422元。惟，被告公司迄
      今未依民法第546條規定，償還原告公司所支出之上開必
      要費用。
（四）綜上，被告公司應償還原告公司因處理委任事務，所支出
      之必要費用共美金11,490元及新臺幣3,289,422元，暨自
      支出時起之利息等語。
三、並聲明：如主文第一項所示，並願供擔保請准宣告為假執行
    。
貳、被告公司法定代理人未於言詞辯論期日到場，亦未提出書狀
    作何聲明或陳述。
參、得心證之理由
一、按當事人對於他造主張之事實，於言詞辯論時不爭執者，視
    同自認；當事人對於他造主張之事實，已於相當時期受合法
    之通知，而於言詞辯論期日不到場，亦未提出準備書狀爭執
    者，準用第1項之規定，民事訴訟法第280條第1項、第3項分
    別定有明文。本件原告公司主張之事實，已據其提出與所述
    相符之AW-CM1000買賣契約書、合作意向備忘錄、華南商業
    銀行匯出匯款明細、華南銀行匯款回條聯、奧偉電子股份有
    限公司經濟部公司登記資料、奧偉公司委託瑩隆公司採購郵
    件及向艾爾科技採購清單、奧偉委託瑩隆公司向科準公司採
    購清單、奧偉委託瑩隆公司向臺灣瑞普公司採購清單、瑩隆
    光電匯款艾爾公司之華南商業銀行匯出匯款明細、瑩隆光電
    匯款科準公司之華南商業銀行匯款回條聯、泓基電子股份有
    限公司領款證明單、華南商業銀行存款往來明細表暨對帳單
    等件為證，被告公司經合法通知，未於言詞辯論期日到庭爭
    執，亦未提出書狀以供本院斟酌，依首揭說明，原告公司主
    張之事實，堪信為真實。
二、按債權人於有民法第226條之情形時，得解除契約，為同法
    第256條所明定，依本條規定之意旨，被上訴人自毌庸為定
    期催告即得解除契約。其請求上訴人償還當時受領之價金及
    其法定遲延利息，難謂不當(最高法院67年臺上字第3701號
    判例意旨參照)。本件兩造間所簽訂之系爭買賣契約，被告
    公司既已申請主管機關停業至99年8月30日，而兩造既於系
    爭買賣契約第5條、合作意向備忘錄第1條約定被告公司應於
    原告公司電匯總價金20%後，被告公司應提供「關於商品之
    相關技術資料，並協助原告公司進行車用產品開發」，原告
    公司既已於系爭買賣契約簽訂後已於97年1月31日電匯20%之
    買賣價金，被告公司依約應於97年6月底履行上開「關於商
    品之相關技術資料，並協助原告公司進行車用產品開發」之
    義務，並於5個月內完成第一批產品之組裝與測試之義務，
    復自98年8月31日起辦理停業，其給付已陷於不能，顯係可
    歸責於被告公司，依前揭說明，原告公司自得不經催告逕行
    解除系爭買賣契約，並依民法第259條第2款規定請求被告公
    司返還已給付之價金美金117,600元及新臺幣200萬元並附加
    自受領時起之法定遲延利息，為法所許，應予准許。
三、次按受任人因處理委任事務，支出之必要費用，委任人應償
    還之，並付自支出時起之利息。民法第546條亦定有明文。
    本件原告公司既受被告公司委任代為向艾爾科技公司、科準
    科技公司、泓基電子股份有限公司、臺灣瑞普有限公司購買
    如上所示之原料，並已支付如上所示買賣價金，揆諸上開規
    定，自應償還所支出之買賣價金及自支出時之法定利息，是
    以原告公司依民法第546條規定請求被告公司返還已給付之
    價金美金11,490元及新臺幣3,289,422元並附加自受領時起
    之法定遲延利息，為法所許，應予准許。
四、原告公司之訴既經准許，其仍備位請求按民法第254條、第
    259條第2款規定請求，欠缺權利保護要件，毋庸審酌，附為
    敘明。
五、本判決原告公司請求供擔保准予假執行，核無不合，爰酌定
    相當擔保金額准許之。
六、訴訟費用負擔及假執行之依據：民事訴訟法第78條、第390
    條第2項。
中    華    民    國    99    年    8    月     27    日
                  民事第一庭    法  官  陳學德
正本係照原本作成。
如對本判決上訴，須於判決送達後20日內向本院提出上訴狀。如
委任律師提起上訴者，應一併繳納上訴審裁判費。
中    華    民    國    99    年    8    月     27    日
                                書記官  林錦源

司法院資訊處製作；財團法人民間司法改革基金會備份。
